臺灣花蓮地方法院刑事判決　　　　　　　 100年度訴字第30號
公　訴　人　臺灣花蓮地方法院檢察署檢察官
被　　　告　高秀妹
上列被告因搶奪等案件，經檢察官提起公訴（99年度偵字第6051
號、100年度偵字第116號），本院判決如下：
    主  文
高秀妹竊盜，累犯，處有期徒刑肆月；又意圖為自己不法之所有
，而搶奪他人之動產，累犯，處有期徒刑拾月；又意圖為自己不
法之所有，而搶奪他人之動產，累犯，處有期徒刑陸月；又意圖
為自己不法之所有，而搶奪他人之動產，累犯，處有期徒刑拾月
。應執行有期徒刑貳年貳月。
    事  實
一、高秀妹曾因違反臺灣地區與大陸地區人民關係條例案件，經
    本院以96年度花簡字第366號判決判處有期徒刑4月，如易科
    罰金，以銀元3百元即新臺幣9百折算1 日確定，嗣經本院以
    97年度聲減字第8號裁定減為有期徒刑2月，如易科罰金，以
    銀元3百元即新臺幣9百折算1日確定，於民國97年4月15日易
    科罰金執行完畢。
二、詎其猶不知悔改，分別為下列行為：
（一）於99年9月3日中午某時（起訴書誤載為9月初之某日上午9
      時許），得陳錦魁之同意進入花蓮縣花蓮市○○路34巷 1
      號陳錦魁住處，見前址住處2 樓房間內陳錦魁褲子口袋內
      有金項鍊1條（重4.72 錢），竟意圖為自己不法之所有，
      基於竊盜之犯意，趁陳錦魁至廁所疏未注意之際，以徒手
      竊取之，得手後旋即離去，於同年月5 日某時將前開竊得
      之金項鍊變賣，得款新臺幣（下同）21,260元之價格。嗣
      經警執行查贓勤務，循線查悉上情。
（二）於99年9月19日晚上8時許，未戴安全帽，獨自騎乘林阿琴
      所有車牌號碼163-EYM 號重型機車，行經花蓮縣新城鄉○
      ○街16號林春宜所經營之菜攤前，見林春宜頸上有金項鍊
      1 條（重2.36錢），認為有機可趁，竟意圖為自己不法之
      所有，基於搶奪之犯意，趁林春宜不及防備之際，徒手搶
      奪該金項鍊，得手後隨即騎乘上開機車逃離現場，並於翌
      （20）日將前開搶得之金項鍊變賣，得款10,374元，供己
      花用殆盡。嗣經警執行查贓勤務，循線查悉上情。
（三）於99年11月30日上午9 時許，頭戴半罩式安全帽，獨自騎
      乘前開機車，行經花蓮縣花蓮市○○路12之1 號前，見黃
      玉英獨自行走且頸上掛有金項鍊1 條，認有機可趁，竟意
      圖為自己不法之所有，基於搶奪之犯意，上前佯裝問路，
      趁黃玉英不及防備之際，徒手搶奪該金項鍊，得手後旋即
      騎乘上開機車逃離現場。嗣於花蓮縣警察局花蓮分局偵辦
      其另案搶奪罪借提訊問時，向該分局偵查佐姜前中自首犯
      罪，並接受裁判，而查悉上情。
（四）於99年12月5日上午9時45分許，頭戴半罩式安全帽，獨自
      騎乘上開機車，行經花蓮縣花蓮市○○路189 號前，見聶
      名熹之外套左邊口袋錢財外露，認有機可趁，竟意圖為自
      己不法之所有，基於搶奪之犯意，趁聶名熹不及防備之際
      ，徒手搶奪聶名熹口袋內現金13,000元，得手後隨即騎乘
      前揭機車逃離現場，並將其中4,000 元花用殆盡。嗣經警
      據報調閱監視錄影器畫面，循線於同日下午4 時許，在花
      蓮縣新城鄉○○街78號前查獲高秀妹，並起出前開搶得之
      現金所餘款項8,900元（已發還聶名熹），始查悉上情。
三、案經林春宜訴由花蓮縣警察局花蓮分局報告臺灣花蓮地方法
    院檢察署檢察官偵查起訴。
    理  由
壹、證據能力部分：
    按被告以外之人於審判外之陳述，雖不符合刑事訴訟法法第
    159條之1至第159條之4之規定，但經當事人於審判程序同意
    作為證據，法院審酌該言詞陳述或書面陳述作成時之情況，
    認為適當者，亦得為證據。當事人、代理人或辯護人於法院
    調查證據時，知有同法第159條第1項不得為證據之情形，而
    未於言詞辯論終結前聲明異議者，視為有前項之同意，同法
    第159條第1項及第159條之5分別定有明文。經查，證人林春
    宜、黃玉英、聶名熹於警詢時之供述，日興銀樓飾金買入登
    記簿、金工坊銀樓金飾買入登記簿各乙份，雖屬傳聞證據，
    惟經當事人於本院準備程序中同意作為證據而不予爭執（見
    本院卷第37頁），且於本院審理時迄至言詞辯論終結前亦未
    就證據能力部分聲明異議，本院審酌前述證據資料製作時之
    情況，尚無違法不當及證明力明顯過低之瑕疵，認為以之作
    為證據應屬適當，依同法第159條之5規定，前揭證據資料均
    有證據能力，合先敘明。
貳、實體事項：
一、上揭事實，業據被告高秀妹於警詢時、偵查中、本院羈押訊
    問、準備程序及審理時迭承不諱（見花市警刑字第09900357
    59號卷第5至9頁、第15頁、第19至22頁、第42至44頁、第46
    至47頁，花市警刑字第0990034188號卷第2至8頁，99年度偵
    字第6051號卷第6至7頁、第19至21頁、第64至65頁，100 年
    度偵字第116號卷第16至18頁，本院卷第12至13頁，本院100
    年2月23日審判筆錄第4頁、第7 頁），核與告訴人林春宜、
    被害人黃玉英、聶名熹於警詢時指訴情節相符（見花市警刑
    字第0990035759號卷第28至31頁、第33至38頁，花市警刑字
    第0990034188號卷第10至11頁），並有扣押物品目錄表、扣
    押物品清單、贓物認領保管單、車輛詳細資料查詢、日興銀
    樓飾金買入登記簿、金工坊銀樓金飾買入登記簿各乙份、監
    視器翻拍畫面共7張、現場照片共21 張附卷可佐（見花市警
    刑字第0990035759號卷第27頁、第32頁、第42至44頁、第46
    至47頁、第53至59頁，花市警刑字第0990034188號卷第第22
    至23頁、26至30頁，99年度偵字第6051號卷第8頁、第61 頁
    ），足認被告自白與事實相符，應堪採信。證人陳錦魁雖於
    警詢時證稱：伊不認識被告，但見過一次面；於99年9 月初
    ，被告並未在花蓮市區四八市場附近農會前與伊搭訕，當天
    早上係被告騎乘機車經過伊住處前停下，問伊是否進行性交
    易，伊說伊年紀大了，未答應被告，之後伊僅與被告閒聊，
    故未進行性交易；伊平日不會將金飾放在身上，該金項鍊 1
    條（重4.72錢）非伊所有，伊不知道被告為何無緣無故稱上
    開項鍊是取自伊口袋云云（見花市警刑字第0990035759號卷
    第23至25頁）。惟查，被告竊取被害人陳錦魁金項鍊1條（
    重4.72錢）之事實，業據被告於警詢時、偵查中、本院羈押
    訊問、準備程序及審理時坦承不諱，徵諸被害人陳錦魁自陳
    確實有於99年9月3日與被告就是否從事性交易交談過（見花
    市警刑字第0990035759號卷第24頁），是被告99年9月3日中
    午確有與陳錦魁碰面並詢之是否從事性交易，佐以被告於本
    院審理時陳稱：伊與陳錦魁在超商碰面，伊問陳錦魁是否願
    意性交易，陳錦魁願意並約定在陳錦魁家中從事性交易，陳
    錦魁住家距離超商約2至3條路，伊與陳錦魁談好1次500元，
    談性交易時，伊未看到陳錦魁身上有帶金項鍊，之後陳錦魁
    騎機車回家，伊騎乘自己之機車前往陳錦魁住處，陳錦魁說
    有與他小孩同住，但過去他家時未見其小孩，陳錦魁家2 樓
    是2個房間，陳錦魁睡覺的地方也是在2樓，伊與陳錦魁有進
    行性交易，並完成整個交易過程，之後陳錦魁問伊可否隔天
    再去拿錢，之後陳錦魁去廁所，當時伊看到陳錦魁褲子口袋
    內有金項鍊露出，伊拿到金項鍊後向陳錦魁稱伊先走了，隔
    日再來拿錢，陳錦魁為何將金項鍊置於口袋內，可能係是因
    陳錦魁收垃圾時不方便，始將金項鍊放在口袋，伊係9月5日
    將陳錦魁金項鍊拿去賣，是在9月3日接近中午時拿取陳錦魁
    之金項鍊等語等語（見本院100年2月23日審判筆錄第8 頁）
    ，是被告就與被害人陳錦魁相約方式、如何前往陳錦魁住處
    ，與被害人陳錦魁發生性行為之時間地點、被害人陳錦魁住
    處之格局、及如何離開被告住處之陳述等相關自白，均能具
    體完全陳述呈現其所經歷之事實與內容，且依卷附之日興銀
    樓買入登記簿乙紙所示，被告確曾於99年9月5日出售金項鍊
    1條（重4.72 錢）予日興銀樓，足認被告所言應堪採信，證
    人陳錦魁或係為免性交易事項為人所知，或係因知覺記憶模
    糊而為前揭證述，尚無足採。從而，本件事證明確，被告犯
    行洵堪認定，應依法論科。
二、核被告如事實欄二（一）所示犯行所為，係犯刑法第320 條
    第1 項之竊盜罪，如事實欄二（二）至（四）所示犯行所為
    ，刑法第325條第1項之搶奪罪。前開4 罪，犯意各別，行為
    互殊，應分論併罰。被告有如事實欄一所示案件，經本院判
    處罪刑確定並執行完畢之紀錄，有臺灣高等法院被告前案紀
    錄表乙紙附卷可稽，其受有期徒刑執行完畢，5 年內故意再
    犯本件有期徒刑以上刑之罪，均為累犯，均應依刑法第47條
    第1 項規定加重其刑。被告如事實欄二（三）所為犯行，於
    偵查機關尚不知孰為犯人前，於花蓮縣警察局花蓮分局偵辦
    被告另案搶奪罪借提訊問時，主動向該分局偵查佐姜前中承
    認本件竊盜犯行，有花蓮縣警察局花蓮分局花市警刑字第09
    90035759號刑事案件報告書乙份附卷可佐（見100 年度偵字
    第116號卷第3頁），並接受本院之審理，符合刑法第62條前
    段自首規定之要件，依該規定得減輕其刑，並就上開刑之加
    重減輕，依法先加後減之。按刑法第57條第10款所稱犯罪後
    之態度，本屬主觀事項，包括行為人犯罪後，有無悔悟等情
    形，尤足以測知其人刑罰適應性之強弱。被告在緘默權保障
    下所為之任意陳述，坦承犯行，不惟可節省訴訟勞費，使明
    案速判，更屬其人格更生之表徵，自可予以科刑上減輕之審
    酌（最高法院98年度台上字第5827號判決可資參照）。爰審
    酌被告正值壯年，不思以正當途徑賺取金錢，隨意竊取他人
    財物，且竟於3月內3次以騎乘機車之方式，遂行搶奪他人頸
    上金飾之犯行，除造成被害人財物損失外，更危害他人生命
    、身體安全，嚴重影響社會治安，所竊得及搶得之財物價值
    非微，且尚未賠償陳錦魁、林春宜、黃玉英全部損害及聶名
    熹餘款4 千元之損害，惟犯罪後於警偵審程序中迭承犯行，
    知所悔悟，暨其智識程度、生活狀況等一切情狀，量處如主
    文所示之刑，並定其應執行之刑，以資懲儆。按行為人所犯
    為數罪併罰，其中之一罪雖得易科罰金，但因與不得易科之
    他罪合併處罰之結果，於定執行刑時，祇須將各罪之刑合併
    裁量，不得易科罰金合併執行（司法院大法官釋字第144 號
    解釋意旨參照）。是被告所為如事實欄二（一）所示犯行原
    本雖得易科罰金，但因與不得易科之如事實欄二（二）至（
    四）所示犯行合併處罰之結果，本院無庸就竊盜罪所處有期
    徒刑4 月部分之宣告為易科罰金折算標準之諭知，附此敘明
    。至扣案之安全帽乙頂，雖係被告所有，為被告所自陳，惟
    查，被告陳稱：戴安全帽並非怕對方看見等語（見本院卷第
    36頁），被害人黃玉英於警詢時證稱：被告所帶安全帽未遮
    住臉等語（見花市警刑字第0990035759號卷第34頁），被害
    人聶名熹於警詢時證稱：被告搶完後有回頭看我一眼，被告
    未戴口罩，所以伊看得很清楚等語（見花市警刑字第099003
    4188號卷第10頁），是該安全帽之式樣係半罩式，並無遮掩
    耳目、規避查緝以便利犯案之效果，與本案搶奪犯行尚無直
    接關係，且非違禁物，無諭知沒收之必要，附此敘明。
據上論斷，應依刑事訴訟法第299條第1項前段，刑法第320條第1
項、第325條第1項、第47條第1項、第62條前段、第51條第5款，
判決如主文。
本案經檢察官簡淑如到庭執行職務
中    華    民    國   100    年    3     月    9     日
                  刑事第二庭  審判長  法  官  張宏節
                                      法  官  蔡寶樺
                                      法  官  林季緯
以上正本證明與原本無異。
如不服本判決應於收受送達後10日內向本院提出上訴書狀，並應
敘述具體理由。其未敘述上訴理由者，應於上訴期間屆滿後20日
內向本院補提理由書(均須按他造當事人之人數附繕本)「切勿逕
送上級法院」。告訴人或被害人如對於本判決不服者，應具備理
由請求檢察官上訴，其上訴期間之計算係以檢察官收受判決正本
之日期為準。
中    華    民    國   100    年    3     月    14    日

                                      書記官

附錄本判決論罪之法律條文：
中華民國刑法第320條第1項
意圖為自己或第三人不法之所有，而竊取他人之動產者，為竊盜
罪，處5年以下有期徒刑、拘役或5百元以下罰金。
中華民國刑法第325條第1項
意圖為自己或第三人不法之所有，而搶奪他人之動產者，處6 月
以上5年以下有期徒刑。